【裁判字號】    97,親,67
【裁判日期】    970918
【裁判案由】    確認親子關係存在
【裁判全文】
臺灣高雄地方法院民事判決                97年度親字第67號
原      告  甲○○
被      告  乙○○
上當事人間確認親子關係存在事件，本院於民國97年9 月4 日言
詞辯論終結，判決如下：
    主  文
確認原告與被告間之母女親子關係存在。
訴訟費用由被告負擔。
    事實及理由
一、本件原告起訴主張：緣原告之生父毛水舍與毛曾玉結婚而為
    夫妻關係，而原告生父毛水舍另與被告乙○○同居而於民國
    39 年12 月8 日生下原告，被告與毛水舍無婚姻關係而生子
    ，依當時社會保守風氣，為避免不必要之紛擾，在辦理原告
    出生登記時逕以毛曾玉為生母，並辦妥戶籍登記；現毛水舍
    及毛曾玉均已死亡，為免不實之親子關係影響與被告在扶養
    及繼承上之法律關係，爰聲明請求確認原告甲○○與被告乙
    ○○間母女親子關係存在等語。
二、被告則到庭陳述：原告所述屬實，且願負擔訴訟費用等語，
    並聲明：同意原告之請求。
三、按確認法律關係之訴，非原告有即受確認判決之法律上利益
    者，不得提起之；確認證書真偽或為法律關係基礙事實存否
    之訴，亦同。前項確認法律關係基礎事實之存否之訴，以原
    告不能提起他訴訟者為限，新修正民事訴訟法第247 條第1
    、2 項定有明文。查實務上對於親子間之身分關係能否據以
    提起確認之訴，頗有爭議，並為保持身份關係之安定性而多
    採保留之態度，然現今社會醫學科技發達，父母子女之血緣
    關係，均可經由醫學科技之鑑定，確定其親子血緣關係，而
    民事訴訟法第247 條於修正時，已擴大其適用之範圍，即法
    律關係基礎事實存否亦得提起確認之訴。則就現今醫學科技
    足以鑑定親子間之血緣關係、身分關係確定之重要性及上開
    民事訴訟法第247 條擴大確認之訴適用範圍之立法意旨以觀
    ，應有准許確認親子關係存否之訴之必要，以解決任何不明
    之親子關係，除杜爭執外，亦可維持家庭間之信賴與和諧，
    合先敘明。
四、經查：
  (一)本件原告提起確認與被告母女親子關係存在之訴，因被告之
    戶籍謄本現記載為父親毛水舍母親毛曾玉，此有原告所提出
    之戶籍謄本1 份在卷可稽（見本院卷第9 頁），堪認被告私
    法上與原告母女親子關係於戶政登記上已處與實情不符之境
    ，衡諸戶政之登記為親子關係重要之公示方法，此一情況已
    足影響被告能否受原告扶養或原告將來繼承被告財產等之法
    律關係甚明，而在血緣、身分關係之存否乃親子關係之重要
    基礎事實之情形下，堪認兩造均有即受確認判決之利益，是
    原告提起本件訴訟，自屬合法，先予敘明。
  (二)原告主張生父毛水舍與毛曾玉結婚而為夫妻關係，而原告生
    父毛水舍另與被告乙○○同居而於民國39年12月8 日生下原
    告，而毛水舍及毛曾玉均已死亡等情，業據原告提出戶籍謄
    本四份為證（見本院卷第7 頁至10頁及第25頁至第26頁），
    被告對於上開證物不爭執，此部分事實堪信為真實。
  (三)而原告主張係被告生之事實，則經原告與被告前往財團法人
    長庚紀念醫院高雄分院進行親子鑑定，該院親子鑑定報告書
    結論載明：1.不能排除乙○○與甲○○之親子關係。2.親子
    關係指數（CPI） ＝69933.99078 ；亦即乙○○是甲○○的
    親生母親這個可能與任何中國女性偶然具有是甲○○的親生
    母親所必須具備的基因半形，這一個可能性相比，大約為
    6933.99078倍。3.也就是說乙○○與甲○○之母子關係確定
    率為99.0000000％；因此乙○○是甲○○的親生母親，這個
    假設由此次測驗上可以證實。有原告所提出之財團法人長庚
    紀念醫院高雄分院親子鑑定報告書1 份在卷可稽（見本院卷
    第16頁背面），且被告對前開鑑定結論，不予爭執，本院審
    酌上開證據資料，堪信原告為被告所生。從而，原告訴請確
    認其與被告間之母女親子關係存在，為有理由，自應予以准
    許。
五、據上論結，本件原告之訴為有理由，依民事訴訟法第78條，
    判決如主文。
中    華    民    國    97    年    9     月    18    日
                      家事法庭法  官  何清富
上正本證明與原本無異。
如不服本判決，應於送達後20日內，向本院提出上訴狀並表明上
訴理由，如於本判決宣示後送達前提起上訴者，應於判決送達後
10日內補提上訴理由書（須附繕本）。
中    華    民    國    97    年    9     月    18    日
                          書記官  葉彥伶


司法院資訊處製作；財團法人民間司法改革基金會備份。
